臺灣高等法院刑事判決
109年度上易字第1610號
上  訴  人  
即  被  告  吳文章


選任辯護人  馬惠美律師
            陳紹倫律師
            鄭楚甯律師
上列上訴人即被告因侵占案件，不服臺灣桃園地方法院108年度
易字第1077號，中華民國109年6月19日第一審判決（起訴案號：
臺灣桃園地方檢察署108年度偵字第17479號），提起上訴，本院
判決如下：
    主  文
原判決撤銷。
吳文章犯業務侵占罪，處有期徒刑陸月，如易科罰金，以新臺幣
壹仟元折算壹日。
    事  實
一、吳文章自民國89年間至107年6月20日止受僱於優加力實業有
    限公司（下稱優加力公司），擔任副總經理乙職，負責磁磚
    銷售事務，為從事業務之人。緣高陞建材行於106年2月間向
    優加力公司購買磁磚，因磁磚有瑕疵而未支付剩餘貨款新臺
    幣（下同）24萬元予優加力公司，經吳文章於同年7月12日
    ，至高雄市○○區○○○路000 號，向高陞建材行負責人蔡麗婧
    商討上開貨款之處理，雙方協議由高陞建材行以開立面額12
    萬元、票號JB0000000號之支票1紙（下稱本案支票）予優加
    力公司之方式支付貨款，日後優加力公司再設法補貼高陞建
    材行。嗣吳文章竟意圖為自己不法所有，基於業務侵占之故
    意，未將本案支票繳回優加力公司，而於107年1 月16日，
    在高雄市○○區○○○路000 號之新興郵局，將本案支票存入其
    申設之八德更寮腳郵局帳號00000000000000號帳戶內（下稱
    郵局帳戶），以此方式將該筆支票款項侵占入己。
二、案經優加力公司訴由臺灣新北地方檢察署（下稱新北地檢）
    檢察官呈請臺灣高等檢察署檢察長令轉臺灣桃園地方檢察署
    （下稱桃園地檢）檢察官偵查起訴。
    理  由
一、證據能力
    按被告以外之人於審判外之陳述，雖不符刑事訴訟法第159
    條之1至第159條之4之規定，而經當事人於審判程序同意作
    為證據，法院審酌該言詞陳述或書面陳述作成時之情況，認
    為適當者，亦得為證據。當事人、代理人或辯護人於法院調
    查證據時，知有第159條第1項不得為證據之情形，而未於言
    詞辯論終結前聲明異議者，視為有前項之同意，同法第159
    條之5第1項、第2項有明文規定。本判決所引用各項供述證
    據之證據能力，檢察官、上訴人即被告吳文章（下稱被告）
    及其辯護人於本院準備程序及審理時均未爭執證據能力（見
    本院卷見本院卷第63至64頁、第125至132頁），且迄至言詞
    辯論終結前均未聲明異議，本院審酌上開證據資料製作時之
    情況，尚無違法不當及證明力明顯過低之瑕疵，認為以之作
    為證據應屬適當。至本判決其餘所依憑判斷之非供述證據，
    查無有何違反法定程序取得之情形，且與本案待證事實間具
    有相當之關聯性，復經本院於審判期日逐一提示予檢察官、
    被告及其辯護人表示意見（見本院卷第125至127頁），依法
    進行證據之調查、辯論，認以之為本案證據並無不當，皆具
    有證據能力，而得採為判決之基礎，先予說明。　
二、認定事實所憑之證據及理由
　　上揭事實，業據被告於本院坦承不諱（見本院卷第62、130
    頁），核與證人蔡麗婧於偵訊及原審審理時之證述相符（見
    桃園地檢108年度偵字第17479號卷【下稱桃檢偵卷】第14至
    15頁、原審易字卷第135至141頁），並有郵局存證信函、被
    告所書立之簽收單、本案支票影本、被告名下郵局帳戶之歷
    史交易清單、被告之勞保與就保資料（見新北地檢108 年度
    偵字第11514號卷【下稱新北檢偵卷】第5至7頁、9至12頁、
    桃檢偵卷第8頁、第25頁正反面）、第一商業銀行五福分行1
    08 年11月22日一五福字第001134號函附之客戶基本資料（
    見原審易字卷第44至45頁）、原審109年3月26日勘驗被告偵
    訊錄影筆錄（見原審易字卷第100至108頁）附卷可稽，足認
    被告前揭任意性自白與事實相符，堪可採信屬實。綜上，本
    件事證明確，被告業務侵占犯行堪以認定，應予依法論科。
三、論罪
㈠按被告行為後，刑法第336條第2項已於108年12月25日修正公布
  ，並於同年月27日生效施行。查刑法第336條於72年6月26日後
  均未修正，故於94年1月7日刑法修正施行後，所定罰金之貨幣
  單位為新臺幣，且其罰金數額依刑法施行法第1條之1 第2 項
  前段規定提高為30倍，而本次修法僅係將上開條文之罰金數額
  調整換算後予以明定，故無新舊法比較之問題，而應依一般法
  律適用原則，逕適用裁判時之法律即修正後之刑法第336條第2
  項，合先敘明。
㈡核被告所為，係犯刑法第336條第2項之業務侵占罪。
四、撤銷改判之理由
㈠原審認被告業務侵占犯行事證明確，予以論罪科刑，固非無見
  。惟查：被告於原審固否認犯業務侵占罪，惟其後上訴於本院
  準備程序、審理時均坦承犯罪，又於本院審理中，自行將其犯
  罪所得12萬元匯款至告訴人優加力公司之永豐銀行鶯歌分行帳
  戶，有被告提出之匯款收執聯影本（見本院卷第69頁）附卷可
  查，原審未及審酌被告坦承認罪及返還犯罪所得之情，是被告
  犯後態度與原審判決時難謂相同，原審就此等與被告犯罪後態
  度之科刑輕重有關之事項未及審酌，顯與本院審酌科刑之情狀
  有所不同，且應予沒收追徵之未扣案犯罪所得金額亦有更易（
  詳後述），原判決既有前述量刑未及審酌之情，被告提起上訴
  請求重為衡酌本案量刑，為有理由，原判決自屬無可維持，應
  由本院予以撤銷改判。
㈡爰以行為人之責任為基礎，審酌被告於擔任告訴人優加力公司
  之副總經理一職期間，為如事實欄所示業務侵占犯行，其行為
  自值非難；於原審飾詞否認犯行，於本院始坦承認罪，並於本
  院審理中，自行將其犯罪所得12萬元匯款至告訴人優加力公司
  之永豐銀行鶯歌分行帳戶，有被告提出之匯款收執聯影本（見
  本院卷第69頁）附卷可查；兼衡被告年齡、素行、犯罪之動機
  、目的、手段、所侵占之財物價值、罹有焦慮症之身心狀況（
  見原審易字卷第23頁診斷證明書）、自陳有年邁父母待扶養（
  見原審易字卷第147頁）、告訴代理人於本院表示之意見等一
  切情狀，量處如主文第2項所示之刑，並諭知易科罰金之折算
  標準。
㈢沒收
  按犯罪所得，屬於犯罪行為人者，沒收之。但有特別規定者，
  依其規定；前二項之沒收，於全部或一部不能沒收或不宜執行
  沒收時，追徵其價額；犯罪所得已實際合法發還被害人者，不
  予宣告沒收或追徵，刑法第38條之1第1項、第3項、第5項分別
  定有明文。查被告因本案業務侵占犯行而獲得12萬元之款項，
  屬被告之犯罪所得，然被告業已匯款12萬元至告訴人優加力公
  司之永豐銀行鶯歌分行帳戶，有匯款收執聯影本（見本院卷第
  69頁）附卷可稽，足認其犯罪所得已實際返還被害人，依前開
  規定，即毋庸宣告沒收，併此敘明。
五、按緩刑為法院刑罰權之運用，旨在獎勵自新，祇須合於刑法
    第74條所定之條件，法院本有自由裁量之職權。關於緩刑之
    宣告，除應具備一定條件外，並須有可認為以暫不執行刑罰
    為適當之情形，始得為之。法院行使此項裁量職權時，應受
    比例原則、平等原則等一般法律原則之支配；但此之所謂比
    例原則，指法院行使此項職權判斷時，須符合客觀上之適當
    性、相當性及必要性之價值要求，不得逾越，用以維護刑罰
    之均衡；而所謂平等原則，非指一律齊頭式之平等待遇，應
    從實質上加以客觀判斷，對相同之條件事實，始得為相同之
    處理，倘若條件事實有別，則應本乎正義理念，予以分別處
    置，禁止恣意為之，俾緩刑宣告之運用，達成客觀上之適當
    性、相當性與必要性之要求（最高法院99年度台上字第7994
    號、104年度台上字第3243號判決意旨參照）。被告及其辯
    護人雖以被告並無前科紀錄，且已賠償告訴人優加力公司，
    信無再犯之虞，請求緩刑云云，查被告前雖未曾因故意犯罪
    受有期徒刑以上刑之宣告，有本院被告前案紀錄表在卷可按
    （見本院卷第27至29頁），然參酌被告於告訴人優加力公司
    擔任之職務非低，未忠誠履行其業務職責，圖一己之私而將
    代為持有之業務款項侵占入己，造成告訴人優加力公司、高
    陞建材行損害，迄本院審理期間始賠償告訴人優加力公司之
    犯罪後態度、告訴代理人向本院表示之意見，被告所為仍當
    予以相當非難，不宜輕啟寬典，本院審酌上開各情，認並無
    暫不執行刑罰為適當之情事，不宜宣告緩刑，併此敘明。
據上論斷，應依刑事訴訟法第369條第1項前段、第364條、第299
條第1項前段，刑法第336條第2項、第41條第1項前段、第38條之
1第5項，刑法施行法第1條之1第1 項，判決如主文。
本案經檢察官林育駿提起公訴，檢察官孫治遠到庭執行職務。
中　　華　　民　　國　　109 　年　　11　　月　　30　　日
                  刑事第十八庭  審判長法  官  何俏美
                                      法  官  陳海寧
                                      法  官  葉乃瑋
以上正本證明與原本無異。
不得上訴。
                                      書記官  程欣怡
中　　華　　民　　國　　109 　年　　11　　月　　30　　日
附錄：本案論罪科刑法條全文　　　　　　　　　　　　　　　
中華民國刑法第336條
對於公務上或因公益所持有之物，犯前條第一項之罪者，處1 年
以上7年以下有期徒刑，得併科15萬元以下罰金。
對於業務上所持有之物，犯前條第一項之罪者，處6 月以上5 年
以下有期徒刑，得併科9 萬元以下罰金。
前二項之未遂犯罰之。